臺灣臺南地方法院刑事判決　　　
110年度金訴字第324號
公  訴  人  臺灣臺南地方檢察署檢察官
被      告  何首諳


上列被告因詐欺等案件，經檢察官提起公訴（110年度偵字第948
0號），被告就被訴事實為有罪之陳述，本院裁定進行簡式審判
程序，判決如下：
    主  文
乙○○犯三人以上共同詐欺取財罪，處有期徒刑壹年壹月。
未扣案犯罪所得新臺幣二千元沒收，於全部或一部不能沒收或不
宜執行沒收時，追徵其價額。
    事  實
一、乙○○自民國109年5月14日起，透過LINE通訊軟體與真實姓名
    年籍不詳、LINE暱稱「Ms Lin」之人（無證據證明係未成年
    人，下稱「Ms Lin」）聯繫，提供其申辦之上海商業儲蓄銀
    行帳號00000000000000號帳戶（下稱上海銀行帳戶）之存摺
    封面、提款卡照片圖檔等帳戶資訊用以應徵工作後，由「Ms
     Lin」轉介與真實年籍姓名不詳、LINE暱稱「陳長宏」之人
    （無證據證明係未成年人，下稱「陳長宏」）聯繫，經「陳
    長宏」告知工作內容為提供上開上海銀行帳戶供入帳之用，
    並提領該帳戶內款項後交予指定之收款人員，即可從每次提
    領金額中獲取2%之報酬，乙○○依其智識及社會經驗，已預見
    其提供之上開上海銀行帳戶供該詐欺集團成員作為收受財產
    犯罪所得使用，且其自上開上海銀行帳戶提領他人所轉（匯
    、存）入之款項後，即產生遮斷金流以逃避國家追訴、處罰
    之效果，仍基於縱使如此亦不違背其本意之3人以上共同詐
    欺取財及隱匿詐欺犯罪所得之去向及所在之不確定故意，應
    允加入負責提領詐欺所得款項之工作，並與「Ms Lin」、「
    陳長宏」及所屬詐欺集團其他真實姓名年籍不詳成員（均無
    證據證明係未成年人）共同意圖為自己不法之所有，基於3
    人以上共同詐欺取財、隱匿詐欺犯罪所得之去向及所在之犯
    意聯絡，先由該詐欺集團不詳成員創設名為「BSEX」APP，
    再透過LINE帳號「BSEX客服」詐稱為投資虛擬貨幣PNG幣之
    軟體公司，致甲○○陷於錯誤，因而依指示於109年6月15日13
    時16分轉入新臺幣（下同）10萬元至乙○○所有之上開上海銀
    行帳戶，再由乙○○依「陳長宏」之指示，於109年6月17日10
    時30分許至臺南市○區○○路○段000號「上海商業儲蓄銀行臺
    南分行」臨櫃提領，並依「陳長宏」指示交付指定之人。嗣
    甲○○發覺受騙並報警處理，經警循線查悉上情。
二、案經甲○○訴由臺中市政府警察局豐原分局報告臺灣臺南地方
    檢察署檢察官偵查起訴。
    理  由
一、本案被告乙○○所犯刑法第339條之4第1項第2款之3人以上共
    同詐欺取財罪、洗錢防制法第14條第1項之罪，並非死刑、
    無期徒刑或最輕本刑有期徒刑3年以上之罪，亦非高等法院
    管轄第一審案件，且被告於本院程序進行中，先就被訴事實
    為有罪之陳述，經告知被告簡式審判程序之旨，並經檢察官
    、被告之同意，而以簡式審判程序審理，有本院筆錄乙份在
    卷可稽（本院卷第57頁），是本案之證據調查，依刑事訴訟
    法第273條之2規定，不受同法第159條第1項、第161條之2、
    第161條之3、第163條之1及第164條至第170條規定之限制，
    合先敘明。
二、訊據被告坦承上情（本院卷第57、67頁），核與證人即告訴
    人甲○○於警詢時之證述大致相符（警卷第21-27頁），並有
    受理各類案件紀錄表、受理刑事案件報案三聯單、受理詐騙
    帳戶通報警示簡便格式表、反詐騙諮詢專線紀錄表、金融機
    構聯防機制通報單、甲○○匯款申請書、匯出匯款單查詢、甲
    ○○申辦之兆豐國際商業銀行與江秉宸申辦彰化第六信用合作
    社帳戶存摺交易明細影本、甲○○與詐騙集團之LINE訊息畫面
    、上海商業儲蓄銀行臺北票據匯款處理中心109年9月28日上
    票字第1090023554號函及其檢附之資料、被告與詐騙集團成
    員之LINE訊息畫面附卷足參（警卷第25至293頁），被告自
    白核與事實相符，應可採信，本件事證明確，被告犯行堪已
    認定。
三、論罪科刑：
㈠、核被告係犯刑法第339條之4第1項第2款之3人以上共同詐欺取
    財罪，及洗錢防制法第2條第2款、第14條第1項之一般洗錢
    罪。
㈡、共同正犯之成立，只須具有犯意之聯絡、行為之分擔，既不
    問犯罪動機起於何人，亦不必每一階段犯行，均經參與；共
    同實行犯罪行為之人，在合同意思範圍內，各自分擔犯罪行
    為之一部，相互利用他人之行為，以達其犯罪之目的者，即
    應對於全部所發生之結果共同負責。又共同正犯之意思聯絡
    ，原不以數人間直接發生者為限，即有間接之聯絡者，亦包
    括在內，如甲分別邀乙、丙犯罪，雖乙、丙彼此無直接之聯
    絡，亦無礙於其為共同正犯之成立；且共同正犯不限於事前
    有所協議，即僅於行為當時有共同犯意之聯絡者亦屬之；其
    表示之方法，亦不以明示通謀為必要，即相互間有默示之合
    致，亦無不可（最高法院34年上字第862號、103年度臺上字
    第2335號、77年臺上字第2135號判決意旨參照）。本件被告
    提供帳戶並依「陳長宏」之指示負責提領詐得款項轉交予其
    他成員，與「Ms Lin」、「陳長宏」及所屬詐欺集團其他不
    詳成員間，係在共同犯罪意思聯絡下，各自分擔犯罪行為之
    一部，相互利用他人之行為，以達犯罪之目的，且被告本件
    所為，係該集團整體犯罪計畫中所不可或缺之環節，自應就
    其所參與之上開加重詐欺取財及一般洗錢犯行，共同負責。
    是以，被告與「Ms Lin」、「陳長宏」及所屬詐欺集團其他
    不詳成員間，就上開加重詐欺取財及一般洗錢犯行具有犯意
    聯絡及行為分擔，應論以共同正犯。
㈢、共同詐欺取財及一般洗錢罪犯行之實行行為各具有局部之同
    一性，其各以一行為觸犯數罪名，為想像競合犯，應依刑法
    第55條前段規定，從一重之3人以上共同詐欺取財罪處斷。
㈣、爰審酌被告不思循合法正當途徑賺取財物，貪圖不法利益，
    參與本案詐欺集團，以多人縝密分工方式實行詐欺犯罪，依
    指示提領詐得款項並轉交其他成員，而共同違犯加重詐欺取
    財及一般洗錢犯行，且使該詐欺集團成員得以隱身幕後、獲
    取未經凍結而成功領出之詐欺犯罪所得，致甲○○難於追償，
    不僅侵害其之財產法益，更增加犯罪查緝之困難，無形中使
    此類犯罪更加肆無忌憚，助長犯罪之猖獗，所為實應予非難
    ；復考量犯後坦承犯行，態度尚稱良好，及被告犯罪動機、
    目的、分工及參與程度，兼衡被告在本案之前未有任何犯罪
    前科之素行，有臺灣高等法院被告前案紀錄表附卷可查，暨
    其於本院審理時自述教育程度為高職畢業、從事照服員、月
    收入2萬5,600元等智識程度及生活狀況（本院卷67頁）等一
    切情狀，量處如主文所示之刑。
四、沒收：　　
㈠、按犯罪所得，屬於犯罪行為人者，沒收之；於全部或一部不
    能沒收或不宜執行沒收時，追徵其價額，刑法第38條之1第1
    項前段、第3項分別定有明文。復有關共同正犯犯罪所得之
    沒收、追繳或追徵，應就各人「所分得」者為之，意即各人
    「對犯罪所得有事實上之處分權限」，法院應視具體個案之
    實際情形而為認定，倘若共同正犯各成員內部間，對於不法
    利得分配明確時，即應依各人實際分配所得沒收（最高法院
    104年度臺上字第3937號判決意旨參照）。
㈡、查被告供稱報酬為提領款項之2%等語（本院卷第35頁），復
    無證據足認被告對於上開報酬以外之其餘詐得款項有事實上
    共同處分權限，則被告之犯罪所得為10萬元乘以百分2，即2
    ,000元。又上開報酬未扣案，且迄未合法發還或賠償甲○○，
    復查無刑法第38條之2第2項所定「過苛之虞」、「欠缺刑法
    上之重要性」、「犯罪所得價值低微」，或「為維持受宣告
    人生活條件之必要」等情事，自應依刑法第38條之1第1項前
    段、第3項規定，宣告沒收，於全部或一部不能沒收或不宜
    執行沒收時，均追徵其價額。
五、依刑事訴訟法第299條第1項前段、第273條之1第1項，洗錢
    防制法第14條第1項，刑法第11條前段、第28條、第339條之
    4第1項第2款、第55條、第38條之1第1項前段、第3項、刑法
    施行法第1條之1，判決如主文。
本案經檢察官黃齡慧起訴、丙○○到庭執行職務。
中　　華　　民　　國　　110 　年　　11　　月　　2 　　日
                  刑事第五庭    法　官  蔡奇秀
以上正本證明與原本無異。
如不服本判決應於收受本判決後20日內向本院提出上訴書狀，並
應敘述具體理由。其未敘述上訴理由者，應於上訴期間屆滿後20
日內向本院補提理由書狀（均須按他造當事人之人數附繕本）「
切勿逕送上級法院」。 
　　　　　　　　　　　　　　　　書記官  張仕蕙　　
中　　華　　民　　國　　110 　年　　11　　月　　2 　　日